臺灣宜蘭地方法院民事判決
109年度家繼訴字第21號
原      告  石麗瑩
訴訟代理人  王友正律師
被      告  石明和
            石洺綸

            石晴  
參  加  人  中華開發資產管理股份有限公司

法定代理人  李天送
訴訟代理人  范綱良
訴訟代理人兼送達代收人
            陳勳蓉
上列當事人間請求分割遺產事件，本院於民國110年8月4日言詞
辯論終結，判決如下：
    主    文
兩造公同共有被繼承人林鈺馨所遺如附表一所列遺產准予分割，
並按附表三所示之應繼分比例分割為分別共有。
兩造公同共有被繼承人林鈺馨所遺如附表二所示之遺產，按附表
二所列分配方式為分配。
訴訟費用由原告與被告依附表三所示應繼分比例負擔。
參加費用由參加人負擔。
　　理    由
甲、程序部分：
一、按訴狀送達後，原告不得將原訴變更或追加他訴，但有下列
    各款情形之一者，不在此限：請求之基礎事實同一者、擴張
    或減縮應受判決事項之聲明者。此有家事事件法第51條準用
    民事訴訟法第255條第1項第2、3款之規定可參。查本件原告
    於民國109年7月16日起訴時主張就被繼承人林鈺馨所遺如附
    表一、二所示之財產依應繼分比例方式分配。嗣於110年8月
    4日言詞辯論期日同意被告石晴代墊之部分辦理遺產繼承費
    用於遺產中扣還，核原告上開變更請求，係基於分割被繼承
    人林鈺馨遺產之基礎事實而為聲明之減縮，參照上揭法文規
    定，自無不合，應予准許。
二、按受輔助宣告之人就他造之起訴或上訴為訴訟行為時，無須
    經輔助人同意，民事訴訟法第45條之1 第2 項定有明文。其
    立法理由謂為保障他造訴訟權利，參照日本民事訴訟法第32
    條第1 項規定，受輔助宣告之人被訴或被上訴而為訴訟行為
    時，不經須輔助人同意，至受輔助宣告之人就他造所為相當
    於起訴、上訴之聲請、抗告而為訴訟行為時，亦不須經輔助
    人同意，自為當然之理。查被告石明和係受輔助宣告之人等
    情，有戶籍謄本及本院109年度輔宣字第22號裁定為證，然
    其就他造之起訴或上訴為訴訟行為，既無須經輔助人同意，
    故有訴訟能力。
三、訴訟參加部分：
　㈠按就兩造之訴訟有法律上利害關係之第三人，為輔助一造起
    見，於該訴訟繫屬中，得為參加，民事訴訟法第58條第1項
    定有明文。所稱有法律上利害關係之第三人，係指第三人在
    私法或公法上之法律關係或權利義務，將因其所輔助之當事
    人受敗訴判決有致其直接或間接影響之不利益，倘該當事人
    獲勝訴判決，即可免受不利益之情形而言，且不問其敗訴判
    決之內容為主文之諭示或理由之判斷，祇須其有致該第三人
    受不利益之影響者，均應認其有輔助參加訴訟之利益而涵攝
    在內，以避免裁判歧異及紛爭擴大或顯在化。至僅有道義、
    感情、經濟、名譽或其他事實上之利害關係者，則不與焉（
    最高法院97年度台抗字第414號裁定意旨參照）。
　㈡查本件參加人中華開發資產管理股份有限公司主張被告即借
    款人石晴（原名石麗琴）於民國88年8月12日以陳啓宏為連
    帶保證人，向原債權人保證責任臺中市第一信用合作社借款
    新臺幣（下同）3,450,000元，約定自88年8月12日起按年利
    率9%按月攤還本息，遲延時除喪失期間之利益及按上開利率
    計息外，逾期在6個月以內者，按上開利率10%，逾期超過6
    個月者，按上開利率20%加付違約金。嗣合作金庫銀行股份
    有限公司概括承受保證責任臺中市第一信用合作社之全部營
    業資產及負債，再將其對被告之債權、擔保物權及一切從屬
    權利依金融機構合併法第15條第1項第1款及第18條第3項之
    規定轉讓予參加人，並依法刊登於報紙公告，參加人並於10
    8年1月3日，變更法定代理人為李天送，中華成長三資產管
    理股份有限公司並更名為「中華開發資產管理股份有限公司
    」，故參加人為被告石晴之債權人，其就本件訴訟具有法律
    上之利害關係，並提出債權讓與證明書、報紙公告、變更登
    記表、借據、臺灣臺中地方法院89年度執字第17524號債權
    憑證為證，堪認參加人因本件訴訟結果，而有得否對其債務
    人石晴因遺產分割所分割、分配部分為強制執行之法律上利
    害關係，故其為輔助被告石晴而具狀聲請參加訴訟，符合上
    開規定，應予准許。
四、本件被告石洺綸、石晴經合法送達，無正當理由，未於最後
    言詞辯論期日到場，核無民事訴訟法第386條所列各款情形
    ，依家事事件法第51條準用民事訴訟法第385條第1項之規定
    ，爰依原告聲請，由其一造辯論而為判決。
乙、實體部分：
壹、原告起訴主張意旨略以：
一、原告石麗瑩、被告石明和、石洺綸、石晴為被繼承人林鈺馨
    之子女， 被繼承人林鈺馨於107年11月17日不幸過世，遺留
    如附表一、二之遺產，兩造對被繼承人之遺產之應繼分各為
    4分之1，又兩造間並無不分割遺產之約定，被繼承人林鈺馨
    亦無遺囑，就被繼承人所遺留之遺產分配，至今未能達成共
    識，故原告為解決遺產分配問題，提起本件訴訟，請求依應
    繼分比例為分割。
二、對被告抗辯之答辯：
　㈠被告石晴辯稱原告向被繼承人借款200萬元（嗣變更主張為24
    0萬元）應列入遺產分配，惟此部分為原告否認，被告石晴
    應就其主張負舉證責任，然被告石晴並未具體說明並舉證以
    實其說，故其主張即屬無據。
　㈡被告石晴辯稱其得要求被繼承人生前看診及住院的醫藥費、
    被告石晴照顧被繼承人之交通費、伙食費、癌症及糖尿病專
    用的營養費、被告石晴從板橋回羅東照顧被繼承人之看護費
    、喪葬費用、納骨塔費、骨灰甕費、辦理繼承之行政規費、
    108、109年度房屋稅及地價稅從遺產扣除，原告認為繼承行
    政規費部分應該要扣除郵資等，所以不爭執的部分為1,007
    元，關於稅單部分，108 年並非被告石晴所繳，而是原告所
    繳，對金額108年2,099元，109年3,512元不爭執，同意認列
    的是3,512元，其他關於醫藥費、看護費、交通費、伙食費
    不能證明何人所繳，喪葬費、納骨塔費、骨灰甕3項也都是
    應由公益團體主張，均不得認列。
　㈢被告石晴辯稱其得請求石洺綸於108年2月6日破壞其輪胎損害
    費用10,600元，然此部分係被告石晴與被告石洺綸間之法 
    律紛爭，與本件無涉，且被告石晴亦未具體說明並舉證，故
    其主張實屬無據。
　㈣另按「勞工保險係國家為實現憲法第153條保護勞工及第155 
    條、憲法增修條文第10條第8項實施社會保險制度之基本國
    策而建立之社會安全措施。保險基金係由被保險人繳納之保
    險費、政府之補助及雇主之分擔額所形成，並非被保險人之
    私產。被保險人死亡，其遺屬所得領取之津貼，性質上係所
    得替代，用以避免遺屬生活無依，故應以遺屬需受扶養為基
    礎，自有別於依法所得繼承之遺產（大法官會議釋字第549
    號解釋意旨參照）。是鄭曉清於張梅英死亡後請領喪葬津貼
    ，非屬張梅英之遺產範圍，應不得列入分配。」（台灣高等
    法院108年度家上字第5號民事判決意旨參照），是被告石晴
    辯稱原告向勞保局申請之喪葬津貼應列入遺產分配，實屬無
    據。
三、為此狀請判決：㈠被繼承人林鈺馨所遺如附表一、二所示之
    財產，由兩造依附表二分配方式、附表三應繼分比例方式分
    割。㈡訴訟費用由被告負擔等語。
貳、被告部分：
一、被告石明和部分：同意原告之主張等語。
二、被告石洺綸部分：未於言詞辯論期日到場，亦未提出書狀作
    何聲明、答辯或陳述。
三、被告石晴抗辯略以：
　㈠關於遺產部分：
　　⒈被繼承人生前告知被告石晴，原告石麗瑩向其借款240萬元
      ，並拿原告的房產設定，以防範原告事後反悔不償還，被
      告石晴調閱被繼承人名下之土地登記第一類謄本，土地他
      項權利部，自98年1月21日至128年1月28日設定擔保債權
      總金額為240萬元，證實被繼承人林鈺馨在聖母醫院治療
      時，曾經提起原告拜託被繼承人貸款200多萬元借給她周
      轉，被繼承人擔憂原告借錢不還，因此要求原告用基隆不
      動產擔保及設定，原告應提出匯款紀錄及償還清償證明，
      否則必須將尚未償還的餘額列入遺產分配，以維護其他繼
      承人權利。
　　⒉原告前向被告石晴索取死亡證明書，隨後向勞保局申請喪
      葬津貼，應將這筆金額列入遺產分配。
　　⒊107年9月17日至11月17日被繼承人生前看診及住院的醫藥
      費有收據的金額合計為21,850元（聖母醫院某些收據及新
      店耕莘醫院收據均在冬山家，被告石晴自始至終沒有房門
      鑰匙，都是被繼承人開門讓伊載進載出去醫院化療及看診
      ，直到住院及開刀）。
　　⒋107年9月17日至11月17日被告石晴照顧被繼承人的交通費
      、伙食費、癌症及糖尿病專用的營養費合計大約10,000元
      。
　　⒌107年9月17日至11月17日被告石晴從板橋回羅東照顧被繼
      承人的看護費為2,200元×60=66,000元，原告等人不善盡
      子女義務，被告石晴確實拋棄工作，全力24小時照護被繼
      承人，有人證及影音檔為證。
　　⒍喪葬費用100,000元及納骨塔費43,200元和骨灰甕20,000元
      合計為163,200元，被告石晴當時沒有收入，是蘭陽葬儀
      社董事長幫伊向公益團體申請協辦喪事，被告石晴也向公
      益團體承諾有收入時，會把這筆錢償還，原告沒有資格，
      也沒有權利，不把被告石晴的支出列入，由被繼承人的遺
      產分配扣除。
　　⒎辦理繼承等事項，郵資673元+存款餘額證明書規費301元+
      繼承行政規費757元應由遺產負擔。
　　⒏109年度房屋稅5,012元及109地價稅2,099元合計7,111元，
      原告於第一次言詞辯論曾提到108年度地價稅也有繳納，
      經國稅局查證，重複繳納屬實，已核定退稅，被告石晴把
      退稅繳納109年度地價稅。
　　⒐被告石洺綸於108年2月2日晚上破壞被告石晴汽車輪胎四輪
      共10,000 元，拖吊費600元合計10,600元，有報警也有大
      慶輪胎公司可證明。
　　⒑具上陳述第㈢至第㈨項總金額為280,492元，是被告石晴自付
      墊繳的費用。
　㈡被告石晴履行被繼承人107年11月17日在聖母醫院生前留下的
    遺言：不動產別出售，留給大弟石明和（持有輕障手冊）可
    以養老居住及遮風避雨。唯原告石麗瑩不念及此不動產為亡
    父以生命賺來的窩，在被繼承人頭七時即吵鬧要出售並分割
    現金，被告石晴認為被繼承人屍骨未寒不該如此，原告曾經
    提出要分配石明和的不動產和現金持份，然後將石明和帶去
    基隆照顧，被告石晴了解原告要錢不要人的心態，因此要求
    原告向法院申請為石明和的輔助宣告人，為其保障人身及財
    產，原告石麗瑩不願意，被告石晴曾經寄送3次存證信函，
    第二次告知108年2月22日出席辦理遺產等事項及繼承，而原
    告聯合被告石明和、石洺綸告知不要出席，甚至造謠被告石
    晴盜領被繼承人現金50萬元，導致2位弟弟對被告石晴的誤
    解，被告石晴擔憂應繼承而未繼承會被政府罰款，於是辦理
    不動產為公同共有，先將不動產留住給兩位弟弟居住。
　㈢被告石晴於110年度訴字第137號中華開發資產管理股份有限
    公司的代位分割遺產事件110年4月22日出庭辯論，審判長當
    庭告知被告石晴與妹弟協議，於3個月內把不動產出售償還
    ，3個月後若仍未出售，法院會將被告石晴的繼承持份判給
    中華開發資產管理股份有限公司，被告石晴必須取得妹弟的
    不動產出售同意書（即授權書共3份）才能委託出售，被告
    石晴請教房仲業代書，只要簽履約保證書，售出的金額會依
    照繼承持分匯入各繼承人的帳戶，至於被告石晴的持份有假
    扣押，代書會代替被告石晴與被告石晴的債權人協商及償還
    ，把假扣押設定解除，這樣買賣生效並可完成過戶給新買方
    。
　㈣原告提出要將石姓祖先牌位遷移費用17萬元，被告石晴不同
    意列入遺產分割，原因是她嫁給方姓人，為了風水及財運想
    遷移，所以石姓祖先不需要原告介入處理，被告石晴在不動
    產出售後，必將石姓祖先牌位請至羅東鎮公所管理的冬山壽
    園供奉，管理費用為30,000元至33,000元，亡父及被繼承人
    都在冬山白蓮寺及壽園納骨塔，因此供奉同一地點，方便子
    嗣慎終追遠及祭拜。
　㈤被告石晴早期賺錢養家，被繼承人的冬山住家有記載及薪資
    袋可查，妹弟只有借錢及要錢，包括被繼承人購車給石洺綸
    ，這些在民法上是必須列入遺產所得而扣抵，被繼承人在醫
    院時，已經委託代書寫遺產給被告石晴，被告石晴都拒絕了
    ，只求公平繼承。希望原告別再圖利自己，允許生活奢侈浪
    費，然後踐踏別人尊嚴，此生結善不結惡。
　㈥原告多年來慫恿被繼承人售屋去基隆居住，而被告石晴是因
    為擔心被繼承人和兩位弟弟未來被原告趕出時無居住的地方
    ，在被繼承人的詢問下，被告石晴建議被繼承人別賣掉房屋
    ，也因此與原告結下阻擋其財路的心結。
　㈦5年前原告為了招財進寶及優勢的風水，要把亡父的骨灰罈移
    去金山，亡父向被告石晴托夢，原告石麗瑩要拿他骨骸去基
    隆，因此被告石晴把夢境向被繼承人告知，也因此又結下阻
    擋其財路的心結。
　㈧原告與另兩位被告於被繼承人生病時，未善盡子女義務及善
    待被繼承人，除了口語詛咒、還有肢體虐待，被告石晴把被
    繼承人接到家裡去聖母醫院化療，如今被繼承人過世後，原
    告卻以被告石晴害死被繼承人，把被繼承人藏起來，為了 
    錢財搶著盡孝，試問其良心何在？
　㈨原告對被告石晴抹黑及造謠和毁謗，附帶請求原告公開道歉
    啟事一則。
　㈩並聲明：⒈訴訟金額994,061元，確認標的金額不存在。⒉訴訟
    費由原告負擔。　
參、參加人部分：被繼承人之遺產應該按照應繼分比例分割，其
    餘意見均同原告等語。
肆、本院得心證之理由：
一、關於被繼承人林鈺馨之繼承人及其法定應繼分乙節：
　㈠原告主張被繼承人林鈺馨於107年11月17日死亡，配偶石田進
    則先於林鈺馨於97年11月25日死亡，故繼承人應有原告即次
    女石麗瑩（原名石麗雪）、被告即長女石晴（原名石麗琴）
    、長子石明和、次子石洺綸（原名石訓政）等情，有原告提
    出兩造之戶籍謄本、除戶謄本、繼承系統表在卷可考，堪信
    為真實。
　㈡按遺產繼承人，除配偶外，依左列順序定之：⒈直系血親卑親
    屬。⒉父母。⒊兄弟姊妹。⒋祖父母。同一順序之繼承人有數
    人時，按人數平均繼承。第1138條所定第一順序之繼承人，
    有於繼承開始前死亡或喪失繼承權者，由其直系血親卑親屬
    代位繼承其應繼分。民法第1138條、第1141條、第1140條分
    別定有明文。本件被繼承人林鈺馨死亡時，應由第一順位之
    子女即兩造等4人平均繼承遺產，每人之應繼分各為4分之1
    。
二、關於被繼承人林鈺馨之遺產範圍乙節：
　  原告主張被繼承人林鈺馨之遺產有如附表一、二所示之房地
    及存款，業據提出戶籍謄本、財政部北區國稅局遺產稅免稅
    證明書、土地及建物登記第三類、第一類謄本、宜蘭縣政府
    財政稅務局房屋稅籍證明書、存款餘額證明書等件在卷為證
    ，亦為到庭之參加人、被告等人所不爭執，此等部分堪認屬
    實，惟被告石晴抗辯被繼承人應尚有其他債權遺產，並由其
    代墊相關照顧費用、辦理遺產規費及喪葬費用應先自上開遺
    產扣除後再行分割，原告則以前詞置辯，茲就被繼承人之遺
    產範圍及所應扣還之相關費用部分，分述如下：
　㈠被繼承人是否尚有其他債權遺產：
　　⒈按「當事人主張有利於己之事實者，就其事實有舉證之責 任。但法律別有規定，或依其情形顯失公平者，不在此限。」 民事訴訟法第277條定有明文。被告石晴主張被繼承人生前說明借款原告200餘萬元，而被繼承人名下之房地確有設定240萬元之抵押權，足證原告借款乙事為真，若原告未能提出清償證明，此筆債權應列入遺產分配云云，惟為原告所否認，且被告所指被繼承人所遺房地設定之抵押權業已塗銷，其所擔保債務亦已清償，有原告提出之土地暨建物登記第一類謄本及冬山鄉農會109年8月12日冬農信字第090003050號函附之客戶往來帳戶一覽表、貸放資料查詢、抵押權塗銷同意書等在卷為證，則原告是否確曾向被繼承人借款或該款項是否已清償完畢，即非無疑，是否確有借款乙事應由被告石晴舉證，然被告石晴並未能提出證據證明原告確曾向被繼承人借款，或該借款尚未完全清償，本院自難單憑被告石晴片面主張遽信為真，故其抗辯情詞因無可取而難採憑。
　　⒉被告石晴雖主張原告於被繼承人林鈺馨死亡後領取喪葬津
      貼，應返還全體繼承人並列入遺產分配云云。惟按被保險
      人之父母、配偶死亡時，按其平均月投保薪資，發給三個
      月喪葬津貼，為勞工保險條例第62條第1款所明文。上開
      規定，乃為減輕被保險人因至親遭逢變故所增加財務負擔
      而設，兼具社會扶助之性質，且依上開規定請領之喪葬津
      貼，係該參加勞工保險之繼承人自行支付保險費參與保險
      ，依各該保險條例之規定，於被保險人之被繼承人死亡時
      ，所得申領之保險給付，其性質為依各該保險條例所得請
      領之法定給付，係直接給付予各該參與保險之繼承人，自
      非被繼承人之遺產。被繼承人林鈺馨死亡後，原告縱確有
      領取喪葬津貼，亦係以其本人作為被保險人投保勞工保險
      ，依勞工保險條例第62條第1款所定之被保險人之父母死
      亡時，得請領之喪葬津貼，依前揭規定，自非林鈺馨之遺
      產。是被告石晴此部分主張自不可採。
　　⒊至被告石晴主張被告石洺綸於108年2月2日晚上破壞被告石
      晴汽車輪胎四輪共10,000 元，拖吊費600元合計10,600元
      ，應屬被告石晴與石洺綸間之私人糾紛債務關係，被告石
      晴若認其權利受損，應另為訴訟請求，與本件分割被繼承
      人林鈺馨之遺產無關，併予敘明。
　㈡被告石晴主張其為被繼承人林鈺馨支付醫療費、照顧被繼承
    人的交通費、伙食費、營養費、看護費，應先自其遺產扣除
    ，是否有據？
　　⒈按繼承人自繼承開始時，除本法另有規定外，承受被繼承
      人財  產上之一切權利、義務，民法第1148條第1項前段
      定有明文。被繼承人生前之生活、醫療及看護費用性質上
      屬於其生前債務，而分割遺產首需確定遺產之範圍，被繼
      承人之生前債務自應先由遺產中扣除，始得為遺產之分割
      。次按受扶養權利者，以不能維持生活而無謀生能力者為
      限，民法第1117條第1項定有明文。
　　⒉經查，被告石晴主張其為被繼承人林鈺馨支付生前看診及住院的醫藥費21,850元、交通費、伙食費、癌症及糖尿病專用的營養費合計大約10,000元、從板橋回羅東照顧被繼承人的看護費為66,000元，應自被繼承人遺產扣除等情，業據其提出天主教靈醫會羅東聖母醫院醫療費用收據、住院醫療費用通知單、聘僱照顧服務員申請書、看護費用收據等件為證，此雖為原告、參加人、被告石明和所否認，惟被繼承人死亡時既遺有如附表一、二所示之遺產，可見被繼承人生前之資力並無不能維持生活之情形，是被繼承人並無受扶養之權利，其子女即兩造尚無須對其負起扶養義務，從而被告石晴代被繼承人支出醫療費用、伙食、看護等費用，自可認係被繼承人對其之債務，被告石晴既能提出相關單據，如非確支出各筆款項，尚無取得單據之可能，堪認被告石晴確有為被繼承人支出該等費用，是被告石晴主張返還其所墊付之金額，應可准許。惟稽之被告石晴所提出之各項單據，除聖母醫院醫療費用2,921元、看護費用8,800元確有收據外，住院醫療費用通知單僅係通知應繳納之款項，尚無法認定確已實際繳付（其中2,286元已有收據，計入前開醫療費用2,921元內），其餘所主張之交通費、伙食費、癌症及糖尿病專用的營養費約10,000元、看護費66,000元部分並未詳列支出明細、計算方式，支付單據更是付之闕如，是除有收據之11,721元（2,921+8,800=11,721）得先自其遺產扣除外，其餘部分尚難逕認被告石晴已為支付或確有支出之必要性，自不足採信。
　㈢被告石晴得否主張自被繼承人遺產先行扣除喪葬費用？
　　⒈按關於遺產管理、分割及執行遺囑之費用，由遺產中支付
      之，民法第1150條定有明文。所謂「遺產管理之費用」，
      乃屬繼承開始之費用，該費用具有共益之性質，不僅於共
      同繼承人間有利，對繼承債權人及其他利害關係人等，胥
      蒙其利，當以由遺產負擔為公平。是以凡為遺產保存上所
      必要不可欠缺之一切費用均屬之，諸如事實上之保管費用
      、繳納稅捐等是，且該條規定其費用由遺產中支付之，係
      指以遺產負擔並清償該費用而言（最高法院107年度台上
      字第1453號判決意旨參照）。而被繼承人之喪葬費用，是
      否為繼承費用，法雖無明文，然此項費用既為完畢被繼承
      人之後事所不可缺，且依我國多數學者見解，認喪葬費用
      應解釋為繼承費用，由遺產中支付之，並參酌遺產及贈與
      稅法第17條第1項第10款亦規定被繼承人之喪葬費用自遺
      產總額中扣除。是繼承人支付之喪葬費用，應得自遺產先
      行扣除返還代墊者。
　　⒉被告石晴主張被繼承人林鈺馨往生後共支付163,200元之喪葬費用，雖業據其提出宜蘭縣○○鎮○○000○0○00○○鎮○○○0000000000號函、自行收納款項統一收據等件為證，原告、參加人、到場被告石明和亦對上開證據之形式不爭執，惟被告石晴已自承被繼承人林鈺馨之喪葬費用係蘭陽葬儀社董事長幫伊向公益團體申請協辦喪事，亦即被告石晴並未實際自行支出該等費用，有權請求返還該筆代墊費用者應為實際負擔喪葬費用之公益團體，由其向被繼承人林鈺馨之全體繼承人請求返還，縱被告石晴曾經承諾有收入時會償還該筆費用，然被告石晴既未能提出證據以證實確已償還該等喪葬費用支出，非當然可取代有權請求之實際負擔者提出請求返還，自不得先行自被繼承人之遺產中扣還。
　㈣被告石晴得自被繼承人遺產先行扣除返還代墊之遺產管理費
    用金額為何？
　　⒈按「繼承人自繼承開始時，除本法另有規定外，承受被繼
      承人財產上之一切權利、義務。但權利、義務專屬於被繼
      承人本身者，不在此限。」、「關於遺產管理、分割及執
      行遺囑之費用，由遺產中支付之。但因繼承人之過失而支
      付者，不在此限。」，民法第1148條、第1150條分別定有
      明文。又所謂「遺產管理之費用」，乃屬繼承開始之費用
      ，該費用具有共益之性質，不僅於共同繼承人間有利，對
      繼承債權人、受遺贈人、遺產酌給請求人及其他利害關係
      人，胥蒙其利，當以由遺產負擔為公平，此乃該條本文之
      所由設，是以凡為遺產保存上所必要不可欠缺之一切費用
      均屬之，諸如事實上之保管費用、繳納稅捐、  罰金罰鍰
      、訴訟費用、清算費用等均屬之（最高法院99年度台  上
      字第408號判決意旨參照）。
　　⒉經查，被告石晴主張其因辦理繼承等事項，支出郵資673元
      、查詢存款餘額證明書規費301元、繼承行政規費757元、
      109年度房屋稅5,012元及109地價稅2,099元，屬於遺產管
      理之費用，故於遺產分割時，應先將上開費用扣除等語，
      業據其提出108年地價稅繳款書、退稅抵繳通知書、109年
      房屋稅繳款書、掛號郵件執據、購買票品證明單、第一商
      業銀行代收款項收款證明暨手續費收據、冬山鄉農會手續
      費收據、郵政儲匯業務工本費證明單、宜蘭縣政府自行收
      納款項統一收據等件為證，其中查詢存款餘額證明書規費
      250元、繼承行政規費757元、109年度房屋稅3,512元，為
      原告、參加人及到場被告石明和等人不爭執，自屬可採，
      其餘部分或未能證明與辦理繼承、管理遺產有關或有其必
      要性，或未能證明確係由被告石晴所繳付，自難逕列。
　㈤綜上，被繼承人除附表一、二所示之遺產，未能證明尚有其
    他遺產存在，另被告石晴得主張返還之代墊費用應為16,240
    元（醫療、看護費用11,721元+查詢存款餘額證明書規費250
    元+繼承行政規費757元+109年度房屋稅3,512元=16,240）。
三、關於遺產分割方式乙節：
　㈠按繼承人有數人時，在分割遺產前，各繼承人對於遺產全部
    為公同共有；繼承人得隨時請求分割遺產，民法第1151條及
    同法第1164條分別定有明文。是以遺產之公同共有乃以遺產
    之分割為其終局目的，而以公同共有關係為暫時的存在。今
    原告以遺產分割為由，擬終止兩造間之公同共有關係而訴請
    分割被繼承人林鈺馨之遺產，洵屬有據。
　㈡次按，公同共有物之分割，除法律另有規定外，準用關於共
    有物分割之規定。分割之方法不能協議決定，或於協議決定
    後因消滅時效完成經共有人拒絕履行者，法院得因任何共有
    人之請求，命為下列之分配：⒈以原物分配於各共有人。但
    各共有人均受原物之分配顯有困難者，得將原物分配於部分
    共有人；⒉原物分配顯有困難時，得變賣共有物，以價金分
    配於各共有人；或以原物之一部分分配於各共有人，他部分
    變賣，以價金分配於各共有人，民法第830條第2項、第824
    條第2項亦定有明文。再按，請求分割共有物之訴，應由法
    院依民法第824條命為適當之分配，不受任何共有人主張之
    拘束（最高法院97年度臺上字第2051號判決意旨參照）。
　㈢被繼承人所遺附表一、二所列遺產，並無法律規定禁止分割
    ，亦無訂立不分割契約，自應准予分割，並經斟酌附表一所
    列不動產之現況、性質、利用效益、共有人人數、利害關係
    及衡平原則，被繼承人林鈺馨所遺如附表一之遺產應如附表
    三所示之應繼分比例分割為適當。附表二所示遺產為存款，
    性質上本即可分，由兩造按附表三之應繼分比例分配亦屬適
    當，惟應扣除應返還被告石晴16,240元部分如前述，故應按
    附表二分配方式欄所示為分配。被告石洺綸則經本院合法通
    知後，無正當理由未於言詞辯論期日到庭陳述、答辯，復未
    提出書狀或證據供本院斟酌或調查，是依調查證據結果，本
    院認原告依民法第1164條規定，訴請裁判分割如附表一、二
    所示遺產，且應分別依附表二分配方式、附表三所示應繼分
    比例分割為分別共有，為有理由，應予准許，爰判決如主文
    第1、2項所示。
伍、末查，分割遺產之訴，乃必要共同訴訟，原、被告間本可互
    換地位，且依前揭分割遺產之方式，因兩造均蒙其利，故認
    訴訟費用應由兩造依應繼分之比例負擔，較為公允。
陸、本件事證明確，兩造其餘攻擊防禦方法及所提證據，核與判
    決結果無影響，不再逐一贅述論列，附此敘明。
柒、訴訟費用負擔之依據：家事事件法第51條，民事訴訟法第80
    條之1、第85條第1項。
中　　華　　民　　國　　110 　年　　8 　　月　　23　　日
            家事法庭  法  官  陳世博
以上正本係照原本作成。
如對本判決上訴，須於判決送達後20日之不變期間內，向本院提
出上訴狀（須附繕本）。
中　　華　　民　　國　　110 　年　　8 　　月　　23　　日
　　　　　　　　　　　書記官　曾至萱

附表一
編號 地號、建號、門牌號碼及其他 權利範圍 面積(㎡) 01 宜蘭縣○○鄉○○段0000地號土地 3428/62306 623.06 02 宜蘭縣○○鄉○○段0000000地號土地 1/1 90.68 03 宜蘭縣○○鄉○○段000○號建物（門牌號碼：冬山鄉香和路251巷2弄22號） 1/1 135.01(另附屬建物26.15) 
附表二：存款
編號     明        細     金    額 分  配  方  式 01 第一銀行羅東分行活期存款（帳號:00000000000） 938元及利息 合計1,540,127元，由被告石晴先分得代墊款16,240元後，餘由兩造依附表三之應繼分比例分配 02 冬山鄉農會活期存款（帳號:00000000000000） 33,245元及利息  03 冬山郵局活期存款（帳號:0000000-0000000） 5,944元及利息  04 冬山郵局定期存款（帳號:0000000-000000000） 1,000,000元及利息  05 冬山郵局定期存款（單號:0000000-000000000） 500,000元及利息  
附表三：應繼分
編號 姓名 應繼分比例 編號 姓名 應繼分比例 01 石麗瑩 四分之一 02 石明和 四分之一 03 石洺綸 四分之一 04 石晴 四分之一